臺灣臺中地方法院刑事判決　　　　　　　 96年度簡字第733號
公　訴　人　臺灣臺中地方法院檢察署檢察官
被　　　告　乙○○
　　　　　　　　　　(另案於臺灣臺中監獄執行中)
上列被告因詐欺案件，經檢察官提起公訴 (95年度偵23302號)，
因被告自白犯罪，經本院合議庭裁定由受命法官獨任逕以簡易判
決處刑如下：
    主      文
乙○○共同幫助意圖為自己不法之所有，以詐術使人將本人之物
交付，累犯，處有期徒刑肆月，如易科罰金，以銀元參佰元即新
臺幣玖佰元折算壹日。減為有期徒刑貳月，如易科罰金，以銀元
參佰元即新臺幣玖佰元折算壹日。
    事實及理由
一、乙○○曾於民國93年間，因詐欺案件，經法院判處有期徒刑
    2月確定，甫於94年3月19日執行完畢，仍不知悔改。可預見
    金融機構帳戶係個人理財之重要工具，且關係個人財產、信
    用之表徵，如交予他人使用，有被供作財產犯罪用途之可能
    ，竟仍與林淑美 (已審結)基於共同幫助詐欺取財之不確定
    故意，由林淑美於94年3月28日，向第一商業銀行股份有限
    公司大里分行 (以下簡稱第一銀行大里分行)開立存簿儲金
    帳戶00000000000號帳戶後，於95年4月14日以後之某日，將
    其所申設上揭帳戶之存摺、金融卡、印章及密碼，在其與乙
    ○○位於臺中市○○路○段同居處所交予乙○○。乙○○因
    積欠不詳年籍姓名之地下錢莊借款，即將上揭帳戶存摺、金
    融卡、印章、密碼於不詳時間、地點交予該地下錢莊，以抵
    銷欠款，嗣地下錢莊之人於取得上揭帳戶之存摺、金融卡、
    印章及密碼，即與詐欺取財集團共同意圖為自己或他人不法
    之所有，於95年4月20日12時25分許，以電話向甲○○佯稱
    為其「二嫂」，因駕車在臺中縣大里市與人發生擦撞，要向
    甲○○借貸5萬元，使甲○○陷於錯誤，於同日至苗栗縣造
    橋農會匯5萬元至上揭帳戶。
二、上開事實有下列證據可證：
  (一)被告乙○○於本院訊問時之自白。
  (二)共同被告林淑美之供述。
  (三)被害人甲○○警詢之證述。
  (四)第一商業銀行大里分行95年5月19日一大里字第75號函附之
    林淑美開戶資料及帳戶往來明細表各1份。
  (五)匯款收據影本3紙。
三、被告行為後，94年2月2日修正公布之刑法條文已自95年7月
    1日起施行，其中與本件有關部分之第2條、第28條、第30條
    、第33條第5款、第41條第1項、第47條均已修正，另刑法施
    行法增訂之第1條之1亦於95年6月14日公布，並自同年月16
    日起施行。按「行為後法律有變更者，適用行為時之法律，
    但行為後之法律有利於行為人者，適用最有利於行為人之法
    律」，修正後刑法第2條第1項定有明文。此條規定係規範行
    為後法律變更所生新舊法律比較適用之準據法，本身尚無新
    舊法比較之問題，於新法施行後，應一律適用新法第2條第1
    項之規定，為「從舊從輕」之比較。另刑法第28條、第30條
    、第47條關於正犯、幫助犯及累犯之規定雖有文字更動，刑
    法施行法亦增列第1條之1之規定，然於本案具體適用結果，
    前揭條文之變更並無有利、不利被告之情形，自應逕依裁判
    時法即修正後刑法第28條、第30條、第47條第1項及刑法施
    行法第1條之1之規定論處（最高法院95年11月7日95年第21
    次刑事庭會議決議參照），先予敘明。再按本次法律變更，
    比較時應就罪刑有關之共犯、未遂犯、想像競合犯、牽連犯
    、連續犯、結合犯，以及累犯加重、自首減輕暨其他法定加
    減原因（如身分加減）與加減例等一切情形，綜其全部罪刑
    之結果而為比較（最高法院95年5月23日95年度第8次刑庭會
    議決議參照）。茲就本件新舊法比較結果說明如下：
  (一)關於罰金刑最低額之問題，被告所從屬之正犯罪名係刑法第
    339條第1項之詐欺取財罪（詳如後述），法定刑中有科處罰
    金之規定。修正前刑法第33條第5款規定罰金為一元以上，
    修正後刑法第33條第5款則將罰金規定係新臺幣一千元以上
    ，以百元計算之。經比較新舊法之結果，應以舊法較有利於
    被告。
  (二)又修正前刑法第41條第1項前段規定：「犯最重本刑為五年
    以下有期徒刑以下之刑之罪，而受六個月以下有期徒刑或拘
    役之宣告，因身體、教育、職業、家庭之關係或其他正當事
    由，執行顯有困難者，得以一元以上三元以下折算一日，易
    科罰金。」再被告行為時之易科罰金折算標準，修正前罰金
    罰鍰提高標準條例第2條（現已刪除）規定，就其原定數額
    提高為一百倍折算一日。則本件被告行為時之易科罰金折算
    標準，如以銀元三百元折算一日，經折算為新臺幣後，應以
    新臺幣九百元折算為一日。惟修正後刑法第41條第1項前段
    則規定：「犯最重本刑為五年以下有期徒刑以下之刑之罪，
    而受六個月以下有期徒刑或拘役之宣告者，得以新臺幣一千
    元、二千元或三千元折算一日，易科罰金。」被告所犯係得
    易科罰金之罪，經比較修正前後之易科罰金折算標準，以修
    正前之規定較有利於被告。綜上，舊法關於法定罰金刑下限
    及易科罰金折算標準之規定，均較有利於被告，衡諸整體綜
    合比較結果及不得割裂適用法律之原則，應依刑法第2條第1
    項前段之規定，一體適用修正前刑法之相關規定予以處斷。
四、查被告提供存摺帳戶予他人詐欺犯罪使用，雖並未參與上開
    犯罪之構成要件行為，然其顯係以幫助他人犯罪之意思，實
    行上開犯罪構成要件以外之行為，核其所為，係犯刑法第30
    條第1項前段、刑法第339條第1項之幫助詐欺取財罪。被告
    與林淑美就上開犯行間，具有犯意聯絡及行為分擔，均為正
    犯。又被告前因詐欺案件，經法院判處有期徒刑2月，甫於
    94年3月19日在監服刑期滿執行完畢，有臺灣高等法院被告
    前案紀錄表及刑案資料查註紀錄表在卷可按。其受有期徒刑
    之執行完畢，五年以內故意再犯本件法定本刑有期徒刑以上
    之罪，為累犯，應依法加重其刑。又被告僅係幫助他人實行
    詐欺取財罪，為幫助犯，應依刑法第30條第2項之規定，按
    正犯之刑予以減輕，並先加後減之。爰審酌被告率然提供帳
    戶予他人犯罪使用，造成遭受詐騙之人追查贓款及實際犯罪
    行為人發生阻礙，對於社會治安仍具有相當之危害性，及其
    犯罪動機、目的、手段、詐騙金額多寡、智識程度等一切情
    狀，量處如主文所示之刑，併諭知易科罰金之折算標準，以
    示懲儆。
五、又被告所犯幫助詐欺罪，因其犯罪時間在96年4月24日以前
    ，合於中華民國96年罪犯減刑條例第2條第1項第3款之減刑
    條件，應減其刑期二分之一。
六、依刑事訴訟法第449條第2項、第454條第2項，刑法第2條第1
    項前段、第28條、第339條第1項、第30條第1項前段、第2項
    、第47條第1項、修正前刑法第41條第1項前段，修正前罰金
    罰鍰提高標準條例第2條、現行法規所定貨幣單位折算新臺
    幣條例第2條，中華民國96年罪犯減刑條例第2條第1項第3款
    、第7條、第9條，判決如主文。
七、如不服本簡易判決，得於簡易判決送達之日起10日內，以書
　　狀敘述理由，向本庭提出上訴（須附繕本）。
中　　華　　民　　國　　96　　年　　7 　　月　　23　　日
                  刑事第六庭    法  官  高英賓
上正本證明與原本無異。
                                書記官  黃士益
中　　華　　民　　國　　96　　年　　7　 　月　　23　　日
論罪科刑法條：
中華民國刑法第339條
意圖為自己或第三人不法之所有，以詐術使人將本人或第三人之
物交付者，處5年以下有期徒刑、拘役或科或併科1千元以下罰金
。
以前項方法得財產上不法之利益或使第三人得之者，亦同。
前二項之未遂犯罰之。
